臺灣嘉義地方法院刑事判決　　　　　　 100年度簡上字第88號
上　訴　人
即　被　告　黃振亨
選任辯護人　古富祺律師
上列上訴人即被告因違反毒品危害防制條例案件，不服本院朴子
簡易庭中華民國100年5月5日100年度朴簡字第118號第一審簡易
處刑判決（臺灣嘉義地方法院檢察署檢察官聲請簡易判決處刑書
案號：100年度毒偵字第7號、第114號），本院管轄之第二審合
議庭判決如下：
    主  文
上訴駁回。
    犯 罪 事 實
一、黃振亨前因施用毒品違反毒品危害防制條例案件，經本院以
    96年度毒聲字第155號裁定送觀察、勒戒後，認無繼續施用
    毒品之傾向，於民國96年6月15日執行完畢釋放，經臺灣嘉
    義地方法院檢察署檢察官以96年度毒偵緝字第65號、第66號
    、96年度毒偵字第861號、96年度偵字第3432號為不起訴處
    分確定。又於前開觀察、勒戒執行完畢釋放後5年內，因施
    用毒品案件，經本院96年度朴簡字第379號判決，判處有期
    徒刑3月，嗣經本院以96年度簡上字第306號判決上訴駁回確
    定。再因槍砲彈藥刀械管制條例案件，經本院以96年度訴字
    第101號判決，判處有期徒刑部分3年2月，嗣經臺灣高等法
    院臺南分院、最高法院分別以96年度上訴字第671號判決、9
    6年度台上字第5577號判決，上訴駁回確定；另因持有毒品
    案件，經臺灣板橋地方法院以96年度簡上字第702號判決，
    判處有期徒刑6月，減為有期徒刑3月確定，並與前開槍砲案
    件所宣示之刑接續執行，於99年7月15日縮短刑期假釋出監
    ，目前保護管束中。詎黃振亨猶未戒慎，分別基於施用第二
    級毒品甲基安非他命犯意，先後於99年11月19日下午3時53
    分、同年12月24日下午2時21分採尿時起各回溯前96小時內
    之某時，在不詳地點，將甲基安非他命放入玻璃球內燒烤以
    吸食煙霧之方式，施用甲基安非他命各1次。嗣因其於假釋
    中付保護管束，經臺灣嘉義地方法院檢察署觀護人分別在99
    年11月19日下午3時53分、同年12月24日下午2時21分通知至
    該署接受定期採尿，送驗結果均呈甲基安非他命陽性反應，
    始悉上情。
二、案經臺灣嘉義地方法院檢察署觀護人室簽請該署檢察官偵查
    後，聲請簡易判決處刑。
    理  由
一、證據能力之說明
    按被告以外之人於審判外之陳述，經當事人於審判程序同意
    作為證據，法院審酌該言詞陳述或書面陳述作成時之情況，
    認為適當者，亦得為證據。當事人、代理人或辯護人於法院
    調查證據時，知有第159條第1項不得為證據之情形，而未於
    言詞辯論終結前聲明異議，視為有前項之同意，刑事訴訟法
    第159條之5定有明文。查本件被告黃振亨及其辯護人於言詞
    辯論終結前，對於下述本院採為認定犯罪事實依據之各項證
    據之證據能力，均未聲明異議，復經本院於審理時逐一提示
    予被告表示意見（參本院卷第89頁至第96頁），本院審酌該
    等證據之取得過程並無瑕疵，與本案待證事實間復具有相當
    之關聯性，以之為本案證據並無不當，自得採為本件認定事
    實之基礎，合先敘明。
二、犯罪事實之認定
  (一)訊據被告對其分別於上揭時、地至臺灣嘉義地方法院檢察署
    接受定期採尿，其尿液送鑑定結果，分別呈甲基安非他命陽
    性反應等情並不爭執，惟矢口否認有何施用第二級毒品犯行
    ，辯稱：伊長期服用「斯斯」感冒膠囊，聽聞該藥有安非他
    命成分，99年11月19日當日伊有先至檢驗所檢驗尿液，檢驗
    結果低於參考值為陰性反應，故而放心前向觀護人報到並接
    受採尿，因該日自行至檢驗所檢驗尿液結果未檢出安非他命
    反應，因而同年12月24日並未另行前去檢驗所檢驗。偵查中
    之自白係檢察事務官要伊承認云云，惟嗣於審理期日坦承同
    年12月24日有施用第二級毒品犯行在卷。
  (二)經查，上開犯罪事實業據被告於偵查中坦承不諱，且其因另
    案於假釋付保護管束中，分別於99年11月19日下午3時53分
    、同年12月24日下午2時21分，經臺灣嘉義地方法院檢察署
    觀護人通知至該署所採集之尿液，經檢驗結果其尿液中均呈
    甲基安非他命陽性反應，亦有臺灣檢驗科技股份有限公司分
    別於99年11月25日、同年12月30日出具之KH/2010/B0000000
    號、KH/2010/C0000000號濫用藥物檢驗報告各1件，及臺灣
    嘉義地方法院檢察署受保護管束人（被告）尿液檢體監管紀
    錄表2件在卷可稽（參100年度毒偵字第7號卷第2頁至第3頁
    、100年度毒偵字第114號卷第2頁反面至第3頁）。又上開檢
    驗機構就被告尿液檢驗過程，係以酵素免疫分析法（EIA ）
    先為初步之檢驗，結果有安非他命類陽性反應，經再以氣相
    層析／質譜儀法（GC／MS）為確認檢驗，發現確呈甲基安非
    他命陽性反應，此觀前揭報告等內容自明。而酵素免疫分析
    法屬免疫學分析原理，當其他藥物化學結構相近才可能引起
    偽陽性；氣相層析質譜儀法則係目前確認藥物篩檢結果時最
    常採用之確認方法，在良好的操作條件下，以氣相層析質譜
    儀作藥物及其代謝物之定性及定量分析，幾乎不會有偽陽性
    反應產生，是以服用上述成藥後，其尿液不致檢出安非他命
    類陽性反應，此分別有行政院衛生署管制藥品管理局92年6
    月20日管檢字第0920004713號函、92年7月15日管檢字第09
    20005494號函函述甚明；又按施用甲基安非他命後，經由代
    謝會產生安非他命，而施用安非他命經由代謝則不會再產生
    甲基安非他命，此有財團法人私立高雄醫學大學附設中和紀
    念醫院93年11月29日高醫附秘字第0930003384號函及附件可
    參，且再依據英國藥學協會所編之CLARK'S  ISOLATION AND
    IDENTI FICATION OF DRUGS一書之記載，人體施用安非他命
    後，主要代謝物中有未改變型態之安非他命，而無甲基安非
    他命，然人體施用甲基安非他命後，主要代謝物中有未改變
    型態之甲基安非他命及安非他命，此亦有法務部調查局93年
    5月4日調科壹字第09362413980號函述可稽；此外，毒品施
    用後於尿液中可檢出之時間，受施用劑量及施用頻率、施用
    方式、飲水量之多寡、個人體質及其代謝情況等因素影響，
    因個案而異，於服用甲基安非他命後，一般可檢出之時間為
    1至5天，行政院衛生署管制藥品管理局92年3月10日管檢字
    第0920001495號函可供參照，因之一般而言，施用者在96小
    時內所排出之尿液均有可能被檢出。凡此，均為本院歷來職
    務上審理毒品案件所得知悉，是以本件上開檢驗報告結果，
    應屬精確而堪採信，且被告分別於99年11月19日下午3時53
    分、同年12月24日下午2時21分，為臺灣嘉義地方法院檢察
    署觀護人採尿送驗，其鑑定結果尿液中既均呈甲基安非他命
    陽性反應，足見被告分別有自99年11月19日下午3時53分、
    同年12月24日下午2時21分起回溯96小時內之某時，確有施
    用第二級毒品甲基安非他命各1次之情事。
  (三)被告雖以前開情詞置辯，辯護人亦為被告利益辯稱：被告有
    服用藥物致前揭定期採尿之檢驗報告容或有疑一情，然查：
    1.被告在100年3月16日檢察事務官調查時，不僅對於分別有
      施用第二級毒品乙節是認明確，甚而詳陳其係以將甲基安
      非他命放在玻璃球內燒烤吸食之方式施用第二級毒品，且
      並指陳係向綽號「阿輝」之人取得甲基安非他命等情，此
      有100年3月16日詢問筆錄可稽（參100年度交查字第180號
      卷第13頁至第14頁、100年度交查字第93號卷第7頁至第8
      頁），則倘非確有其在前開調查中所述之內容，被告焉有
      於事發之初，即在檢察事務官製作詢問筆錄時即已為不利
      於己之陳述內容之理，況且苟其聽聞「斯斯」感冒膠囊含
      有安非他命成分，又有長期服用之習慣，何以在上揭時、
      地採尿時，僅將服用精神科藥物一情記載於受保護管束人
      尿液檢體監管紀錄表，而對此其最為在意之事項未於採尿
      時一併陳明。是以被告事後於本院審理中翻異前詞所為辯
      解，是否屬實即值存疑。
    2.其次，本院依聲請同時將檢察官及被告分別提出之「斯斯
      」鼻炎膠囊送請行政院衛生署食品藥物管理局予以鑑定，
      均檢出「Pseudoephedrine、Chlorpheniramine」及「
      Caffeine」成分，未檢出安非他命及甲基安非他命成分等
      情；復以安非他命、甲基安非他命係國內禁止醫療使用之
      第二級毒品，故經行政院衛生署核可上市之藥品，均不含
      安非他命、甲基安非他命成分；經查行政院衛生署藥品許
      可證資料，「斯斯鼻炎膠囊」含有Pseudoephedrine  HCI
      、Caffeine Anhydrous、Monoammonium Glycyrrhizinate
      等成分，其中Pseudoephedrine  HCI成分服用後，其尿液
      以免疫學方法進行初步篩檢，或可能造成安非他命、甲基
      安非他命偽陽性反應，惟行政院衛生署認可之濫用藥物尿
      液檢驗機構依規定須以氣相層析質譜儀進行確認檢驗，其
      結果不致呈現安非他命、甲基安非他命陽性反應等情，分
      別有該局100年8月1日FDA研字第1000046388號檢驗報告書
      、100年6月27日FDA管字第1000040399號函在卷可佐（參
      本院卷第70頁、第43頁）。且「『斯斯』鼻炎膠囊為醫師
      藥師藥劑生指示藥品，既為指示藥品即指其為安全性很高
      的藥品，不太可能在體內代謝成毒品；該膠囊其一之成分
      『Pseudoephedrine  HCI』，在化學結構上比較與安非他
      命等類似，但口服後在身體內至少約55％～75％會排入尿
      中，故理論上尿液中應檢測出『Pseudoephedrine  HCI』
      ，而不是安非他命等毒品，但需要較精密之儀器設備才能
      區別」等情，亦有該藥品之製造廠商即五洲製藥股份有限
      公司100年7月6日五洲他字第10007005號函在卷可考（參
      本院卷第50頁），則被告所提出之前開藥物，既未含有安
      非他命及甲基安非他命成分，且以行政院衛生署之濫用藥
      物尿液檢驗機構以氣相層析質譜儀進行確認，其尿液檢驗
      結果不會有安非他命、甲基安非他命陽性反應，由是足徵
      被告與辯護人之如上所疑均無所憑，益徵前揭臺灣檢驗科
      技股份有限公司之尿液檢驗報告應屬精確而堪採信。
    3.再者，前開被告所提出證據（斯斯鼻炎膠囊）縱可證明其
      有購買藥物之事實，但亦不足證明被告斯時是否確實服用
      該藥物。況且，即令被告於99年11月19日至臺灣嘉義地方
      法院檢察署接受定期採尿前，有自行前往祐健醫事檢驗所
      進行尿液檢驗，然該檢驗所採尿檢驗流程係受檢人到所後
      ，至一樓洗手間自行採集尿液後，交由該所實驗室進行尿
      液安非他命檢驗；檢驗方法係ABBOTT型號Axsym全自動酵
      素免疫分析儀，自動上機檢測，採用螢光偏極免疫分析法
      原理，試劑編號為衛署醫器輸字第013086號等情，亦有祐
      健醫事檢驗所100年6月29日祐字第1000629號函在卷可據
      （參本院卷第48頁），則前開尿液是否為被告所有，並無
      證據足資證明，且前開醫學檢驗所採用檢驗方法除以酵素
      免疫分析法進行檢測外，並未再以其他檢驗方法進行確認
      ，其檢驗結果之精確度亦非無疑。況且依濫用藥物尿液檢
      驗作業準則第18條規定，初步檢驗結果在閾值以上或有疑
      義之尿液檢體，應再以氣相層析質譜分析法進行確認檢驗
      ，以避免『偽陽性』之產生。依臺灣檢驗科技股份有限公
      司濫用實驗室（高雄）之濫用藥物尿液檢驗報告，該尿液
      經氣相層析質譜儀法進行確認，顯示其尿液確實存在甲基
      安非他命。行政院衛生署認可之濫用藥物尿液檢驗機構，
      依規定須以氣相層析質譜儀進行確認檢驗。祐健醫事檢驗
      所非為該署認可之濫用藥物尿液檢驗機構，其採用免疫分
      析法對於結構類似之成分亦可能產生偽陽性反應，而產生
      偽陽性之機率亦受到分析儀、方法、尿液基質及干擾物（
      或類似結構物）濃度等因素影響，國內濫用藥物尿液之檢
      驗實務，應由行政院衛生署認可之檢驗機構執行等情，並
      有行政院衛生署食品藥物管理局100年7月22日FDA管字第
      1000045357號函可佐（參本院卷第67頁至第68頁），堪認
      前開祐健醫事檢驗所並非毒品案件尿液檢驗之專責機構，
      亦未採用層析質譜儀法進行確認檢驗，其檢驗流程亦非嚴
      謹，又其檢驗結果核與前揭事證不符，是以祐健醫學檢驗
      所檢驗結果尚難據為有利被告之認定。參酌被告若確係於
      99年11月19日前往祐健醫學檢驗所作尿液檢驗，檢驗結果
      呈陰性反應，惟其經觀護人定期採尿送驗結果卻呈甲基安
      非他命陽性反應後，於檢察事務官調查時，為何均未提及
      有服用感冒藥或在此之前曾前往祐健醫學檢驗所作尿液檢
      驗結果呈陰性反應以澄清事實等情，有該詢問筆錄附於偵
      查卷可參，已如前述，又被告亦自承已接受驗尿數次，如
      認為臺灣檢驗科技股份有限公司所為鑑定尚非精準，何以
      竟至毫無公信力之私人檢驗所檢驗？又為何並未在每次前
      往該署接受定期採尿時，均另行先至私人醫院或檢驗所檢
      驗尿液查明是否有毒品反應作為驗證？反係此次經檢驗其
      尿液有毒品反應，始於本院審理中提出曾至私人檢驗所檢
      驗尿液之證明，顯見其所辯核與常情及前開事證不符，自
      不足採。至被告固提出祐健醫事檢驗所於100年5月13日出
      具之藥物檢驗報告，然該送鑑定之物品究係為何，尚屬不
      明，縱其檢驗結果呈安非他命陽性反應，亦無從證明係被
      告所服用之藥物或即為其所提出之「斯斯」鼻炎膠囊；另
      被告雖再辯稱有服用精神科藥物云云，惟被告並未提出就
      診之醫療機構或服用之藥物品名以利調查傳喚，詎其直至
      本件辯論終結前，仍無法就此作出完善說明，自難單憑如
      上片面之語即逕為被告有利之認定。準此，被告及辯護人
      前揭辯詞，均屬無據。
  (四)綜上所述，被告上開2次施用第二級毒品甲基安非他命之事
    實，均堪認定。又被告有事實欄所載因施用毒品違反毒品危
    害防制條例而受觀察、勒戒等情形，此亦有臺灣高等法院被
    告前案紀錄表在卷可憑。是以本件事證已臻明確，被告於觀
    察、勒戒執行完畢釋放後，於5年內再犯本件施用毒品甲基
    安非他命之行為，均堪為認定，應予依法論科。
三、論罪科刑之法律適用
    按甲基安非他命係毒品危害防制條例第2條第2項第2款所明
    定之第二級毒品，不得非法持有、施用。核被告所為，均係
    違反毒品危害防制條例第10條第2項之施用第二級毒品罪。
    其2次施用第二級毒品甲基安非他命前後持有甲基安非他命
    之低度行為，應分別為施用甲基安非他命之高度行為所吸收
    ，均不另論罪。又被告所犯上開各罪間，時間、犯意各別，
    構成要件互殊，應予分論併罰。原審以被告犯行明確，依毒
    品危害防制條例第10條第2項、刑法第11條前段、第41條第1
    項前段、第8項、第51條第5款，逕以簡易判決判處有期徒刑
    4 月、4月，定應執行有期徒刑7月，並均諭知如易科罰金，
    以新臺幣1,000元折算1日，其認事用法，核無不合，量刑亦
    屬妥適。至被告上訴意旨否認部分犯行，請求為無罪判決，
    惟本件原審判決認事用法及量刑既均無違誤瑕疵可指，被告
    上訴自無理由，應予駁回。
據上論斷，應依刑事訴訟法第455 條之1 第1 項、第3 項、第36
8條，判決如主文。
本案經檢察官侯德人到庭執行職務。
中    華    民    國   100    年    8     月    31    日
              刑事第一庭  審判長法  官  許進國
                                法  官  張道周
                                法  官  呂美玲
上列正本證明與原本無異。
本件不得上訴。
中    華    民    國   100    年    8     月    31    日
                                書記官  洪敏芳